【裁判字號】    98,司養聲,392
【裁判日期】    981230
【裁判案由】    收養子女
【裁判全文】
臺灣高雄地方法院民事裁定           98年度司養聲字第392號
聲  請  人
即收養人    甲○○
聲  請  人
即被收養人  丙○○
關  係  人  乙○○
                      之3號
            丁○○
上列當事人間聲請認可收養子女事件，本院裁定如下：
    主  文
認可甲○○（男，民國○○○年○○月○日生，身分證統一編號
：Ｚ000000000號）自民國九十八年十一月三日起收養
丙○○（男，民國○○○年○月○日生，身分證統一編號：Ｚ0
00000000號）為養子。
程序費用新臺幣壹仟元由聲請人負擔。
    理  由
一、本件聲請意旨略以：聲請人即收養人甲○○與被收養人之生
    母丁○○結為夫妻，經已成年之被收養人丙○○及其生母丁○○之同意，收養人甲○○願收養被收養人丙○○為養子，
    並於民國98年11月3 日訂定收養契約書，為此，爰依民法第
    1079條第1 項規定聲請認可本件收養等語。
二、按民法第1076條之1 第1 項規定：「子女被收養時，應得其
    父母之同意。但有下列各款情形之1 者，不在此限：(1)父母
    之一方或雙方對子女未盡保護教養義務或有其他顯然不利子
    女之情事而拒絕同意。(2)父母之一方或雙方事實上不能為意
    思表示」。又「收養子女，違反第1076條之1 之規定者，無
    效」、「收養有無效、得撤銷之原因或違反其他法律規定者
    ，法院應不予認可」，民法第1079條之4 、第1079條第2 項
    亦分別定有明文。
三、經查
  (一)聲請人主張之上開事實，業據其提出收養契約書、生母之出
    養同意書各1 份及戶籍謄本4 份等件為證，並經收養人甲○○、被收養人丙○○及其生母丁○○到庭陳明，同意收養及
    出養，並皆瞭解收養後所生之法律關係（見本院98年12月9
    日訊問筆錄），故堪信為真實。
  (二)被收養人之生父乙○○經本院合法通知無正當理由未到庭，
    惟經證人譚秀華到庭證述：「（與本案兩造有何親誼僱傭或
    恩怨關係？）我是被收養人生母的妹妹。」、「（是否瞭解
    被收養人與其生父、生母關係？）知道。被收養人從小是由
    我姐姐及姊夫甲○○扶養長大的，乙○○沒有扶養過丙○○
    。」、「（乙○○從何時就沒有扶養過丙○○？）從丙○○
    一出生就沒有。」、「（有給付過扶養費用給丙○○或其生
    母嗎？）都沒有。」、「（有回來看過小孩嗎？）沒有。」
    、「（最後一次看到乙○○是在何時？）我記不得了，大概
    是在丙○○出生之前最後一次看到。」等語明確（見本院98
    年12月23日訊問筆錄），足認被收養人之生父乙○○對於被
    收養人丙○○未盡保護教養之義務無訛，被收養人丙○○自
    幼即與收養人甲○○同住受照顧扶養至今，揆諸首揭法律規
    定，本件收養並無須得其生父乙○○之同意。綜合上述，本
    院審酌聲請人之人格、收養人與被收養人等間如同親情互動
    等一切情狀，認甲○○收養丙○○為養子，於法尚無不合，
    本件聲請人聲請認可收養，應予准許。
四、依非訟事件法第21條第1 項、第23條、第24條第1 項，民事
    訴訟法第85條第1 項前段，裁定如主文。
五、如不服本裁定，須於本裁定送達後10日之不變期間內，向本
    院提出抗告狀，並繳納抗告費新臺幣1,000 元。
中    華    民    國    98    年    12    月    30    日
                  家事法庭  司法事務官  林于莙


司法院資訊處製作；財團法人民間司法改革基金會備份。
